臺灣臺中地方法院刑事判決
110年度交訴字第260號
公  訴  人  臺灣臺中地方檢察署檢察官
被      告  謝文吉


上列被告因肇事逃逸罪等案件，經檢察官提起公訴（110年度偵
字第21371號），本院判決如下：
    主  文
謝文吉犯發生交通事故致人傷害逃逸罪，處有期徒刑肆月，如易
科罰金，以新臺幣壹仟元折算壹日。緩刑貳年，並應於本判決確
定日起壹年內向公庫支付新臺幣參萬元。
被訴傷害部分，公訴不受理。
    犯罪事實
一、謝文吉於民國110年5月4日晚間，駕駛車牌號碼000-0000號
    租賃小貨車（下稱本案貨車），沿臺中市大甲區工六路由西
    往東方向行駛，於同日晚間6時35分許，行駛接近門牌號碼
    臺中市○○區○○路0號某工廠位於工六路北側之大門（下稱本
    案工廠大門），因見其前方順向（由西往東方向）車道上停
    放大貨車，而改沿逆向車道（即由東往西方向）行駛通過本
    案工廠大門，且發現羅才言站立在該逆向車道靠近道路中間
    處協助指引堆高機從上開大貨車裝卸貨物時，本應注意汽車
    行駛時，駕駛人應注意車前狀況適採安全措施，而依當時天
    候晴、夜間有照明、柏油路面乾燥且無缺陷、道路無障礙物
    且視距良好等狀況，並無不能注意之情事，竟疏未注意羅才
    言站立處與本案工廠大門間之道路寬度等車前狀況，以致其
    駕車緊鄰羅才言站立處行駛通過時，本案貨車之右側後視鏡
    不慎擦撞羅才言之上半身身體（下稱本案事故）而往內凹折
    ，造成羅才言受有前胸壁挫傷、左側腕部挫傷等傷害（涉犯
    過失傷害罪嫌【起訴意旨認係涉犯普通傷害罪嫌】部分業經
    羅才言撤回告訴，本院認應諭知不受理，詳下述）。詎謝文
    吉明知其駕駛本案貨車發生本案事故，且可預見羅才言因本
    案事故而傷害，竟基於縱已肇事致人受傷仍決定離去事故現
    場之肇事逃逸犯意，未經羅才言同意即駕車離去現場，而未
    留置於現場等候員警或救護人員到場處理。嗣經羅才言報警
    處理，始循線查悉上情。
二、案經羅才言訴由臺中市政府警察局大甲分局報告臺灣臺中地
    方檢察署檢察官偵查後起訴。
    理  由
壹、有罪部分：
一、證據能力：
(一)按被告以外之人於審判外之陳述，雖不符前4條之規定，而
    經當事人於審判程序同意作為證據，法院審酌該言詞陳述或
    書面陳述作成時之情況，認為適當者，亦得為證據；當事人
    、代理人或辯護人於法院調查證據時，知有第159條第1項不
    得為證據之情形，而未於言詞辯論終結前聲明異議者，視為
    有前項之同意，刑事訴訟法第159條之5定有明文。經查，本
    案認定犯罪事實所引用之卷內被告謝文吉以外之人於審判外
    之陳述，檢察官、被告於本院準備程序均不爭執其作為本案
    證據之證據能力，於辯論終結前亦未對該等證據之證據能力
    聲明異議，本院復審酌前揭陳述作成時之情況，並無違法取
    證之瑕疵，亦認以之作為證據為適當，是本案有關被告以外
    之人於審判外之言詞或書面陳述等供述證據，依前揭法條意
    旨，自均得為證據。
(二)按除法律另有規定外，實施刑事訴訟程序之公務員因違背法
    定程序取得之證據，其有無證據能力之認定，應審酌人權保
    障及公共利益之均衡維護，刑事訴訟法第158條之4定有明文
    。經查，本案認定犯罪事實所引用之卷內非供述證據，並無
    證據證明係實施刑事訴訟程序之公務員違背法定程序所取得
    ，且經本院於審理中提示並告以要旨而為調查時，檢察官、
    被告均未表示該等非供述證據不具證據能力，揆諸上開規定
    ，自應認均具有證據能力。
二、認定事實所憑之證據及得心證之理由：
(一)上揭犯罪事實，業據被告於本院審理中坦承不諱（本院卷第
    54頁），且經證人即告訴人羅才言、證人陳炫瑋及林祈程（
    均為在場見聞本案事故之人）於警詢、偵訊證述明確（偵卷
    第27至43、108至109頁），並有員警職務報告、臺中市政府
    警察局疑似道路交通事故肇事逃逸追查表及交通事故補充資
    料表、臺中市○○○○○○○○○道路○○○○○○○○○○○○○○○號查詢駕駛人
    資料、車號查詢車籍資料、本案事故現場及車損照片、道路
    監視器錄影畫面截圖、光田醫療社團法人光田綜合醫院診斷
    證明書、本院勘驗卷附道路監視器錄影檔案之勘驗筆錄在卷
    為憑（偵卷第17、49至79、85至87、99至101頁、本院卷第3
    4頁），足認被告前開任意性之自白與事實相符，堪以採信
    。
(二)按汽車行駛時，駕駛人應注意車前狀況，並隨時採取必要之
    安全措施，道路交通安全規則第94條第3項可資參照。基此
    ，被告於前揭時、地駕駛本案貨車沿告訴人站立處與本案工
    廠大門間之道路行駛通過時，本應注意車前狀況適採安全措
    施，而依當時狀況，並無不能注意之情事，則被告疏未注意
    車前狀況，以致本案貨車之右側後視鏡不慎擦撞告訴人之身
    體，造成告訴人受有如犯罪事實所示之傷害，被告自具有未
    注意車前狀況適採安全措施之過失，足認本案事故係因被告
    之過失行為所致。
(三)另起訴意旨固認本案被告係基於傷害之不確定故意而駕駛本
    案貨車強行通過告訴人站立處，導致告訴人受有前胸壁挫傷
    、左側腕部挫傷等傷害，然被告於本院審理中供稱：當初我
    是駕駛本案貨車要通過時才看到告訴人，我看到告訴人時有
    煞車，當時我覺得車道寬度雖然有點窄，但我如果慢慢開應
    該還是可以過得去，就慢慢前進、通過，我想說萬一過不去
    再停下來，沒想到在通過時，本案貨車的照後鏡不小心擦撞
    到告訴人；本案我不是故意要撞告訴人，我不是為了強行通
    過而覺得就算本案貨車擦撞到告訴人也沒關係，我是不小心
    擦撞到告訴人，本案我應該是過失傷害告訴人等語（本院卷
    第52至53頁），參以被告駕駛本案貨車通過告訴人站立處時
    ，告訴人之站立位置係在本案貨車之右側，而非站立在本案
    貨車之正前方等明顯有礙本案貨車直行路線之位置等情，有
    上開道路監視器錄影畫面截圖存卷可稽（偵卷第51至55頁）
    ，是本案被告雖可預見其駕駛本案貨車通過告訴人站立處時
    ，存有本案貨車可能擦撞告訴人身體並造成告訴人身體受傷
    之風險，惟衡諸前揭被告所述、以及告訴人於本案貨車通過
    時之站立位置此一客觀情狀，可否逕認被告係基於容任告訴
    人遭本案貨車擦撞致傷之主觀心態而決意駕車通過告訴人站
    立處，實有合理之可疑，卷內復無其他積極事證可資認定本
    案被告具有容任告訴人遭本案貨車擦撞致傷之不確定故意，
    依有疑唯利被告原則，自應認本案係因被告未注意車前狀況
    適採安全措施而不慎駕駛本案貨車擦撞告訴人之身體；況公
    訴檢察官於本院審理中亦主張，本案告訴人因遭本案貨車擦
    撞而身體受傷部分，應係被告之過失行為所致（本院卷第55
    至56頁），故此部分起訴意旨容有誤會，本院爰於同一基本
    社會事實之範圍內逕予更正如犯罪事實所示。
(四)綜上，本案事證明確，被告犯行足以認定，應予依法論罪科
    刑。　　
三、論罪科刑：
(一)按行為後法律有變更者，適用行為時之法律，但行為後之法
    律有利於行為人者，適用最有利於行為人之法律，刑法第2
    條第1項定有明文。經查，本案應適用之刑法第185條之4規
    定，在本案行為後，於110年5月28日修正公布，並自同年月
    30日起生效；修正前原規定：「駕駛動力交通工具肇事，致
    人死傷而逃逸者，處一年以上七年以下有期徒刑。」，修正
    後則規定：「駕駛動力交通工具發生交通事故，致人傷害而
    逃逸者，處六月以上五年以下有期徒刑；致人於死或重傷而
    逃逸者，處一年以上七年以下有期徒刑。犯前項之罪，駕駛
    人於發生交通事故致人死傷係無過失者，減輕或免除其刑。
    」，經比較新、舊法，因新法將舊法之「肇事」用語修正為
    「發生交通事故」以明確涵蓋非因駕駛人之故意或過失所致
    交通事故之情形，並依駕駛人所肇生交通事故係致人「傷害
    」或「於死或重傷」分別規定法定刑，而降低發生交通事故
    致人傷害後逃逸行為之法定刑，故衡諸本案事故係因被告之
    過失行為所致、本案事故係造成告訴人受有如犯罪事實所示
    之普通傷害等節，自以新法之規定較有利於本案被告，是依
    刑法第2條第1項後段規定，本案應適用上開修正後之刑法第
    185條之4規定。
(二)核被告所為，係犯刑法第185條之4第1項前段之發生交通事
    故致人傷害逃逸罪。又本案事故係因被告之過失行為所致乙
    情，業如前述，是本案自無刑法第185條之4第2項減輕或免
    除其刑規定之適用，併此敘明。
(三)按刑法第59條所謂「犯罪之情狀可憫恕」，係指審酌刑法第
    57條各款所列事項以及其他一切與犯罪有關之情狀之結果，
    認其犯罪足堪憫恕者而言，必須犯罪另有特殊之原因與環境
    等，因在客觀上顯然足以引起一般同情，認為縱予宣告法定
    最低度刑猶嫌過重者，始有其適用（最高法院102年度台上
    字第870號判決要旨參照）。經查，修正後之刑法第185條之
    4第1項前段之發生交通事故致人傷害逃逸罪，其法定刑係6
    月以上5年以下有期徒刑，然同為肇事逃逸者，其原因動機
    不一，犯罪情節亦未必盡同，造成危害社會之程度自屬有異
    ，法律科處此類犯罪，所設之法定最低本刑不可謂不重。又
    被告可預見其肇事致人受傷後，竟未報警處理或為其他必要
    之救護措施即駕車離開現場，固屬不該，惟考量告訴人因本
    案事故所受傷勢尚非極其嚴重，且本案事故發生時間並非深
    夜、發生地點亦非偏僻杳無人跡或人車罕至之處，復有其他
    在場見聞者等客觀環境因素，堪認告訴人得即時獲得他人協
    助救援，尚無因被告逃逸而使傷勢擴大或惡化之虞，以及告
    訴人業已撤回本件告訴，此有聲請撤回告訴狀在卷可憑（偵
    卷第125頁），是被告本案犯行，相較於其他肇事致人受傷
    嚴重甚或死亡、事後未以賠償等方式獲得被害人寬宥之發生
    交通事故致人傷害逃逸行為，確具犯罪情節輕微、侵害發生
    交通事故致人傷害逃逸罪所欲保護法益非鉅等情，縱予宣告
    法定最低度刑（即有期徒刑6月）猶嫌過重，並在客觀上顯
    然足以引起一般同情，爰依刑法第59條規定酌減其刑。
(四)爰以行為人之責任為基礎，審酌被告於駕車過失肇生本案事
    故後，雖可預見其已肇生本案事故以及告訴人因本案事故受
    有傷害，竟未留在現場即時救護告訴人，亦未報請救護車、
    警察至案發現場實施救護及處理本案事故，逕自駕車離開事
    故現場而逃逸，置告訴人之生命、身體安全於不顧，所為誠
    屬不該，惟考量被告未曾因刑事案件經法院論罪科刑，有臺
    灣高等法院被告前案紀錄表存卷可查，素行尚佳，以及被告
    終能於本院審理中坦承犯行、業以賠償等方式獲得告訴人寬
    宥而撤回告訴之犯後態度，暨依告訴人因本案事故所受傷勢
    內容、本案事故發生之時間、地點等客觀情狀，堪信告訴人
    得自行就醫或即時獲得他人協助救援，尚無因被告逃逸而使
    傷勢擴大或惡化之虞，以及被告自陳國中畢業之智識程度、
    已婚、從事載運腳踏車之工作、與家人同住、家庭經濟普通
    之生活狀況（本院卷第55頁）等一切情狀，量處如主文所示
    之刑，並諭知易科罰金之折算標準，以資懲儆。
(五)被告未曾因故意犯罪而受有期徒刑以上刑之宣告，有前開臺
    灣高等法院被告前案紀錄表、臺灣高等法院前案案件異動查
    證作業資料等在卷可佐，其因一時短於思慮，誤觸刑典，經
    此偵審教訓，當知所警惕，信無再犯之虞，且業以賠償等方
    式獲得告訴人寬宥而撤回告訴，有如前述，是本院綜合各情
    ，認被告所宣告之刑以暫不執行為適當，爰依刑法第74條第
    1項第1款之規定，諭知緩刑2年，以啟自新，惟為促使被告
    日後得以知曉尊重法紀，本院認除前開緩刑宣告外，尚有賦
    予被告一定負擔之必要，爰依刑法第74條第2項第4款之規定
    ，命被告應於判決確定後1年內，向公庫支付新臺幣3萬元，
    以勵自新兼收惕儆之效。被告如於緩刑期間故意犯罪，或違
    反本院所定上開命其履行之事項情節重大，足認原宣告之緩
    刑難收預期效果，而有執行刑罰之必要者，得撤銷其緩刑之
    宣告，附此敘明。
貳、不受理部分：
一、公訴意旨另以：被告基於傷害之不確定故意，駕駛本案貨車
    擦撞告訴人之身體，造成告訴人受有前胸壁挫傷、左側腕部
    挫傷等傷害。因認被告此部分涉有刑法第277條第1項之普通
    傷害罪嫌等語。
二、按告訴乃論之罪，告訴人於第一審辯論終結前，得撤回其告
    訴。告訴或請求乃論之罪，其告訴或請求已經撤回或已逾告
    訴期間者，應為不起訴之處分。又起訴之程序違背規定者，
    應諭知不受理之判決，並得不經言詞辯論為之。刑事訴訟法
    第238條第1項、第252條第5款、第303條第1款、第307條分
    別定有明文。次按刑事訴訟法第303條第3款規定：「告訴或
    請求乃論之罪，未經告訴、請求或其告訴、請求『經撤回』或
    已逾告訴期間者」，其中所謂「告訴經撤回」，係指檢察官
    根據合法之告訴而起訴，於訴訟繫屬後，法院審理中撤回告
    訴者而言，並不包括檢察官提出起訴書於法院前業已撤回告
    訴之情形在內，此觀刑事訴訟法第303條第3款之用語與刑事
    訴訟法第252條第5款之規定：「告訴或請求乃論之罪，其告
    訴或請求『已經撤回』或已逾告訴期間者」，採用「已經撤回
    告訴」之用語有所不同自明。檢察官偵查終結對被告起訴，
    僅係檢察官寫好起訴書之日期，實際上並無訴訟繫屬及訴訟
    關係，倘偵查終結後，告訴人先行遞狀撤回告訴，其後，檢
    察官再向法院提出起訴書及相關卷證（內含撤回告訴狀），
    經法院受理，而產生訴訟繫屬及訴訟關係，此際該公訴本身
    欠缺告訴之訴訟條件，公訴並不合法，依最高法院82年度台
    非字第380號判決意旨，應依刑事訴訟法第303條第1款「起
    訴之程序違背規定」之規定判決不受理，並無刑事訴訟法第
    303條第3款之適用（臺灣高等法院89年庭長法律問題研討會
    討論結果參照）。
三、經查，本件告訴人告訴被告傷害及肇事逃逸案件，公訴意旨
    認本案被告所為造成告訴人受有身體傷害部分係涉犯刑法第
    277條第1項之普通傷害罪嫌，依同法第287條前段之規定，
    須告訴乃論。茲告訴人業於110年8月18日向臺灣臺中地方檢
    察署具狀撤回本件告訴乙情，有上開聲請撤回告訴狀在卷可
    稽；又臺灣臺中地方檢察署檢察官就本件被告所涉傷害及肇
    事逃逸案件，雖於同年月11日偵查終結且製作起訴書，然因
    行政作業、公文遞送需一定期間，乃至同年月25日始移送繫
    屬於本院，此有本件起訴書及臺灣臺中地方檢察署110年8月
    25日中檢謀良110偵21371字第1109081611號函上所蓋本院收
    案章戳等在卷足參。準此，告訴人於本件繫屬於本院前，既
    已具狀向檢察官撤回本件告訴，揆諸前揭規定與說明，檢察
    官提起本件公訴，顯欠缺告訴之訴訟條件，其起訴之程序即
    屬違背規定，爰就被告涉嫌傷害罪部分另為不受理之諭知。
據上論斷，應依刑事訴訟法第299條第1項前段、第303條第1款，
刑法第2條第1項後段、第185條之4第1項前段、第59條、第41條
第1項前段、第74條第1項第1款、第2項第4款，判決如主文。
本案經檢察官蔡仲雍提起公訴，檢察官羅秀蓮到庭執行職務。
中　　華　　民　　國　　110 　年　　11　　月　　18　　日
  　　　　　　　　刑事第三庭  審判長法　官　劉麗瑛
                                    法  官  吳孟潔
                                    法  官  蔡宗儒
以上正本證明與原本無異。
如不服本判決應於收受送達後20日內向本院提出上訴書狀，並應
敘述具體理由；其未敘述上訴之理由者，應於上訴期間屆滿後20
日內向本院補提理由書（均須按他造當事人之人數附繕本）「切
勿逕送上級法院」。
告訴人或被害人如不服判決，應備理由具狀向檢察官請求上訴，上訴期間之計算，以檢察官收受判決正本之日起算。                                              書記官  潘瑜甄     
中　　華　　民　　國　　110 　年　　11　　月　　18　　日
附錄本案論罪法條全文：
中華民國刑法第185條之4
駕駛動力交通工具發生交通事故，致人傷害而逃逸者，處六月以
上五年以下有期徒刑；致人於死或重傷而逃逸者，處一年以上七
年以下有期徒刑。
犯前項之罪，駕駛人於發生交通事故致人死傷係無過失者，減輕
或免除其刑。